臺灣高等法院高雄分院刑事判決　　　 99年度交上訴字第108號
上　訴　人　臺灣屏東地方法院檢察署檢察官
被　　　告　林寬明
上列上訴人因被告業務過失致死案件，不服臺灣屏東地方法院99
年度交訴字第19號中華民國99年8 月31日第一審判決（起訴案號
：臺灣屏東地方法院檢察署98年度偵字第6833號），提起上訴，
本院判決如下：
    主  文
原判決撤銷。
林寬明犯業務過失致人於死罪，處有期徒刑陸月，如易科罰金，
以新臺幣壹仟元折算壹日。緩刑貳年。
    事  實
一、林寬明係「優美青果行」之送貨員，開車為其附隨業務，為
    從事業務之人，於民國98年7 月27日晚上8 時20分許，駕駛
    車牌號碼7K-6923 號自用小貨車，沿屏東縣潮州鎮○○里○
    ○路之雙向四線道（即省道台一線公路），由南往北方向行
    駛在外側快車道，行駛至台一線415.7 公里北向潮州路段時
    ，欲變換至右側慢車道右轉駛出路外進入路旁檳榔園時，原
    應注意汽車在同向二車道以上之道路行駛，變換車道時，應
    讓直行車先行，並注意安全距離，而依當時天候晴，夜間光
    線無照明，路面係鋪設柏油，乾燥而無缺陷，且無障礙物，
    視距良好，並無不能注意情事，竟疏於注意讓後方直行車先
    行，並未注意安全距離，適有張世權酒後（血酒精濃度165.
    10mg/dl ，相當於呼氣酒精濃度0.82 mg/l ）駕駛車牌號碼
    PMB-315 號重型機車，沿同路同方向在右後方慢車道上直行
    ，亦未注意車前狀況，發現後欲煞避已嫌不及，其重機車車
    頭及前車殼飾板等部位，自後撞及自小貨車左後車角車框下
    緣燈座等部位，致機車人車一起往左前衝出後人車倒地。張
    世權因而受有顱內出血等傷害，經送醫後於同年8 月3 日上
    午4 時7 分仍不治死亡。林寬明於肇事後，在未經有偵查權
    之機關或公務員發覺為犯嫌前，向據報前往現場處理車禍之
    警員坦承其為車禍之肇事者及肇事經過，而願接受裁判。
二、案經臺灣屏東地方法院檢察署檢察官相驗後自動檢舉偵查起
    訴。
    理  由
壹、程序部分：
    按被告以外之人於審判外之陳述，雖不符刑事訴訟法第159
    條之1 至第159 條之4 之規定，而經當事人於審判程序同意
    作為證據，法院審酌該言詞或書面陳述作成時之情況，認為
    適當者，亦得為證據。當事人、代理人或辯護人於法院調查
    時知有第159 條第1 項不得為證據之情形，而未於言詞辯論
    終結前聲明異議者，視為有前項之同意，同法第159 條之5
    第1 、2 項定有明文。立法意旨在於傳聞證據未經當事人之
    反對詰問予以核實，原則上先予排除，惟若當事人已放棄反
    對詰問權，於審判程序中表明同意該等傳聞證據可作為證據
    ，基於尊重當事人對傳聞證據之處分權，及證據資料愈豐富
    ，愈有助於真實發見之理念，且強化言詞辯論主義，使訴訟
    程序得以順暢進行，上開傳聞證據亦均具有證據能力。查本
    案據以認定被告犯罪事實存否之被告以外之人之言詞或書面
    陳述，被告、辯護人及檢察官於本院審理時，均同意作為證
    據（見本院99年12月23日準備程序筆錄，本院卷第17頁背面
    ），且於本院言詞辯論終結前，均未聲明異議，而本院審酌
    該言詞及書面陳述作成之情況，未見有何不適當之情形，故
    依前開規定，均得為證據。
貳、實體部分：
一、訊據被告林寬明固坦承於上揭時、地，有駕駛上開車輛與張
    世權所騎乘之上開機車發生撞擊，致張世權人車倒地因傷重
    而致死之事實，惟矢口否認有何過失致人於死犯行，辯稱：
    當時是晚上8 時許，沒有路燈，路旁有一間工廠燈光並不是
    很亮，我要到該工廠旁之檳榔園，有打方向燈將車子開到慢
    車道上，當時我距離被害人機車約10多公尺，在經過該工廠
    鐵門前時，我已在被害人機車前方之慢車道上，而檳榔園距
    離鐵門約尚有5 公尺，我到達檳榔園時右轉，聽到被害人機
    車撞擊我車子後面的聲音時即煞車，被害人機車倒地向前而
    產生刮地痕，刮地痕位置並非我車子被撞位置，我並無變換
    車道未讓右側直行車先行之過失云云。經查：
  (一)被告於98年7 月27日晚上8 時20分許，駕駛車牌號碼7K-692
    3 號自用小貨車，沿屏東縣潮州鎮○○里○○路（即省道台
    一線公路），由南往北方向行駛，行經該路段415.7 公里北
    向處右轉時，與張世權駕駛之車牌號碼PMB-315 號重型機車
    發生擦撞，張世權因而人車倒地並受有頭部外傷併顱骨骨折
    及顱內出血等傷害之事實，為被告所不否認，並有道路交通
    事故現場圖、調查報告表(一)、(二)、高雄榮民總醫院診斷證明
    書各1 件及車禍現場暨車輛損壞照片30張附卷可稽（見相驗
    卷第14至34頁）。而被害人張世權確因頭部外傷併顱骨骨折
    及顱內出血接受開顱手術後，因吸入性肺炎併敗血性休克、
    呼吸衰竭，延至同年8 月3 日凌晨4 時7 分不治死亡，有上
    開醫院診斷證明書、病歷摘要在卷足憑（見相驗卷第34、35
    頁），且經臺灣屏東地方法院檢察署檢察官督同檢驗員相驗
    屬實，有相驗筆錄、相驗屍體證明書、驗斷書各1 份及相驗
    照片17張存卷供參（見相驗卷第51至74頁），則被告駕駛自
    小客車與被害人騎乘機車發生擦撞後，造成被害人倒地傷重
    不治死亡，此部分事實堪以認定。
  (二)按汽車在同向二車道以上之道路，除應依標誌或標線之指示
    行駛外，於變換車道時，應讓直行車先行，並注意安全距離
    。道路交通安全規則第98條第1 項第6 款定有明文。而本案
    經本院依職權送中央警察大學為肇事責任鑑定，其依據被告
    之供述，以及二車碰撞型態與碰撞地點，認被告車當時係由
    南往北行駛在快車道上，並穿越右側慢車道欲右轉，被害人
    車則係行駛在慢車道上直行，且二車係同方向行駛，前後關
    係之接觸碰撞，被告車左後車角車框下方部位與被害人車之
    車頭前車殼飾皮右上方部分，於慢車道上遭到被害人車由後
    往前之碰撞，導致被害人車往左前方倒地刮滑路面。又進而
    認定二車事故之肇因，係因被告車欲由同向二車道之外側快
    車道變換至右側慢車道右轉駛出路外時，疏於注意與其右後
    方行駛在機慢車道之被害人機車保持安全距離，而進行右轉
    時，引生上開碰撞。被告車可歸責於其由外側快車道變換至
    慢車道右轉駛出路外時，疏未注意與右側後方直行車之安全
    距離等行車狀況，故被告車應共同負擔肇事之責任；而被害
    人因酒醉駕車，於機慢車道行駛時，嚴重影響其駕駛之穩定
    與反應能力，遇到被告車由左往外側慢車道轉彎時，因酒醉
    駕車狀態，未能充分注意前方行車狀況減速慢行之行為，而
    導致本事故之發生，被害人車亦應共同負擔肇事之責任。此
    有中央警察大學100 年6 月22日校鑑科0000000000號鑑定書
    附卷可稽（見本院卷第33-53 頁），本院認其鑑定之依據及
    判斷均無誤而可採認；另本件車禍曾送臺灣省高屏區車輛行
    車事故鑑定委員會，及臺灣省車輛行車事故覆議鑑定委員會
    鑑定，其亦均認被告駕駛自小貨車變換車道右轉未讓直行車
    先行，及未注意安全距離為肇事原因，亦有該等鑑定意見書
    附卷可稽（見相驗卷第76-77 頁、原審卷第17頁）。
  (三)據上，則被告駕駛上開自小貨車肇事，原應注意遵守上開交
    通規則，又依卷附道路交通事故調查報告表及現場照片顯示
    ，肇事時為晴天、夜間光線無照明、柏油路面乾燥無缺陷亦
    無其他障礙物、視距良好等情狀，被告亦無不能注意之情事
    ，竟疏未注意及此，以致肇事致人死亡，被告自有應注意、
    能注意而未注意之過失。而被害人因本件車禍死亡，與被告
    之過失行為間並有相當因果關係。而縱被害人酒後駕車，未
    注意車前狀況，亦有肇事原因，但仍無解於被告過失責任之
    成立。
  (四)綜上所述，被告上開所辯，不能採信，本案事證明確，被告
    犯行，洵堪認定。
二、被告平日以駕駛前開肇事自小貨車送貨以賺取運費，為被告
    所自承（見98年8 月4 日偵訊筆錄，相驗卷第53頁），故被
    告為從事駕駛業務之人，其駕車肇事致人於死，核其所為，
    係犯刑法第276 條第2 項之業務過失致死罪。又被告於肇事
    後上開犯行未被發覺前，即向到場處理之員警坦承其為車禍
    之肇事者及肇事經過，而願接受裁判，此有屏東縣政府警察
    局道路交通事故肇事人自首情形紀錄表一紙附卷可稽（見相
    驗卷第47頁），核與刑法第62條前段規定之自首要件相符，
    且其自首有助於本案肇事責任之釐清，爰依法減輕其刑。
三、原審未察，而遽為被告無罪之諭知，容有違誤。檢察官上訴
    ，指摘原審不當，為有理由，應由本院予以撤銷改判。爰審
    酌被告與被害人同為肇事原因之過失程度，被告並於犯後之
    100 年9 月19日與被害人家屬達成民事和解，有屏東縣潮州
    鎮調解委員會調解筆錄一紙附卷可稽（見本院卷第83頁），
    而賠償被害人家屬損失，應已有悔意等，及其他一切情狀，
    量處如主文第2 項所示之刑，並諭知易科罰金之折算標準，
    以示警惕。又查被告未曾受有期徒刑以上刑之宣告，有臺灣
    高等法院被告全國前案紀錄表附卷可按，經此教訓，應知警
    惕，當無再犯之虞，本院認其所受之宣告刑以暫不執行為適
    當，爰併諭知緩刑2 年，以勵自新。
據上論結，應依刑事訴訟法第369 條第1 項前段、第364 條、第
299 條第1 項前段，刑法第276 條第2 項、第62條前段、第74條
第1項第1款，刑法施行法第1 條之1 ，判決如主文。
本案經檢察官張其主到庭執行職務。
中    華    民    國    100     年    10    月    4   日
                刑事第二庭  審判長法  官  林正雄
                                  法  官  黃壽燕
                                  法  官  邱明弘
以上正本證明與原本無異。
如不服本判決應於收受本判決後10日內向本院提出上訴書狀，其
未敘述上訴理由者，並得於提起上訴後10日內向本院補提理由書
狀（均須按他造當事人之人數附繕本）「切勿逕送上級法院」。
中    華    民    國    100     年    10    月    4   日
                                  書記官  林明威
附錄論罪法條：
中華民國刑法第276條
（過失致死罪）
因過失致人於死者，處2 年以下有期徒刑、拘役或2 千元以下罰
金。
從事業務之人，因業務上之過失犯前項之罪者，處5 年以下有期
徒刑或拘役，得併科3 千元以下罰金。